【裁判字號】    97,上易,375
【裁判日期】    970507
【裁判案由】    妨害自由等
【裁判全文】
臺灣高等法院刑事判決               97年度上易字第375號
上  訴  人
即  被  告  乙○○
選任辯護人  郭登富  律師
            王耀安  律師
上列上訴人因妨害自由等案件，不服台灣基隆地方法院96年度易
字第675號，中華民國96年12月20日第一審判決（起訴案號：台
灣基隆地方法院檢察署96年度偵字第4090號），提起上訴，本院
判決如下：
    主  文
上訴駁回。
    事  實
一、乙○○於民國96年7月26日晚上10時50分許，在基隆市七堵
    區○○○街172之1號甲○○所開設之華新農場內，因不滿甲
    ○○指其撥打電話騷擾其妻林淑惠，竟基於妨害人行使權利
    之故意，在華新農場迎賓室內，取出其隨身攜帶之摺疊刀1
    把扳開後，脅迫甲○○說「你不怕我？」，並作勢要刺或丟
    甲○○，妨害甲○○之權利行使。甲○○見狀跑離現場後，
    乙○○走出迎賓室叫甲○○返回迎賓室繼續與之對話，但甲
    ○○稱：你乙○○拿著刀要刺我，我不敢過去，乙○○始將
    上開摺疊刀丟入魚池內，詎料未幾，甲○○與乙○○又一言
    不合，乙○○乃接續前揭犯意，站起作勢要打甲○○，甲○
    ○跑出迎賓室，乙○○在後追趕，因為追不到甲○○，十分
    氣憤，於是另基於毀損之故意，拿取甲○○所有之空酒瓶丟
    擲甲○○，並用以砸毀華新農場迎賓室玻璃、冰櫃玻璃、陳
    國光所有7K-1858號紅色自小客車前後擋風玻璃（此部份未
    據陳國光提出告訴），致令不堪使用，足生損害於甲○○。
    嗣經警據報到場處理並扣得摺疊刀1把，始知上情。
二、案經甲○○訴由基隆市警察局第三分局報告台灣基隆地方法
    院檢察署檢察官偵查起訴。
    理  由
壹、程序方面
    按被告以外之人於審判外之言詞或書面陳述，除法律有規定
    者外，不得作為證據；又被告以外之人於審判外之陳述，雖
    不符第159條之1至第159條之4之規定，但經當事人於審判程
    序同意作為證據，法院審酌該言詞陳述或書面陳述作成時之
    情況，認為適當者，亦得為證據；當事人、代理人或辯護人
    於法院調查證據時，知有第159條第1項不得為證據之情形，
    而未於言詞辯論終結前聲明異議者，視為有前項之同意，刑
    事訴訟法第159條第1項、第159條之5規定甚明。經查，本判
    決後開所引用之各該被告以外之人於審判外之陳述（包括書
    面陳述），雖屬傳聞證據，惟業經被告於原審、辯護人及檢
    察官於本院審理時表示無意見而不予爭執，且迄至言詞辯論
    終結前亦均未聲明異議，本院審酌上開證據資料製作時之情
    況，尚查無違法不當及證明力明顯過低之瑕疵，亦認為以之
    作為證據應屬適當，故揆諸前開法律規定與說明，爰逕依刑
    事訴訟法第159條之5規定，認前揭證據資料均例外有證據能
    力。
貳、實體方面
一、被告乙○○經合法傳喚無正當理由未到庭辯解，惟上揭毀損
    事實，業據被告乙○○於警詢、檢察官偵查及原審審理時供
    承不諱，核與告訴人甲○○於警詢、檢察官偵查及原審審理
    時所指述情節相符，並據證人詹凱傑、林明郎證述屬實，復
    有現場照片10張在卷足佐，足認被告自白與事實相符，其事
    證明確，毀損犯行洵堪認定，應依法論科。
二、至上揭強制事實，被告固於原審坦承有於上揭時、地持折疊
    刀乙把，與告訴人甲○○發生爭執，然矢口否認有妨害他人
    行使權利、恐嚇之行為，辯稱：「沒有對被害人說，你不怕
    我？是被害人說伊拿刀會怕，所以才把刀子丟到池子裡，然
    後我們繼續喝酒，我跟他要債，他說沒有錢，我才會拿酒瓶
    丟玻璃」云云。惟查：
(一)告訴人甲○○於原審證稱：「被告一到店裡就叫我們煮菜、
    拿酒，很大聲，當時我人不舒服在休息，那我下來的時候，
    他就跟我談一些事情，我說第一點你以後不要再打電話騷擾
    我老婆，我是跟他講，他一強詞、他一生氣就拿刀子要殺我
    ，刀子是乙○○帶來的，從他右口袋拿出來，就直接向我刺
    過來，說一些三字經，我要讓你死等語，我在迎賓室跑出來
    ，他要刺我，刺不到。他說刀子丟掉了，沒關係，你過來，
    他就丟在我池塘那邊，他就進迎賓室裡，後來我在門口他又
    拿酒瓶砸我，我就跑掉，他追出來，一直丟我空酒瓶，砸的
    滿地都是。」等語明確，核與其於偵查中證稱：「7月26日
    晚上接近10點乙○○帶了一個朋友來店裡，邀我在迎賓室談
    他打電話給我太太的事，我與他在迎賓室講了40分鐘，後來
    說一說，乙○○否認打電話騷擾我太太，我跟他說我都有調
    通聯都有證據，打來的都是他的電話，他聽完就生氣，站起
    來走過來並從他右邊褲子口袋拿出一把刀子，握著刀柄要刺
    我的樣子，我看到就跑到迎賓室外走廊，我太太及乙○○的
    朋友都出來阻止他，乙○○叫我過去跟他講，我都沒有回他
    ，因為我害怕，乙○○就說好，你過來跟我講，我刀子丟掉
    ，就將刀子丟到魚池，我回到迎賓室坐下，一坐下就看到乙
    ○○拿桌上的酒瓶丟我，我趕緊跑出迎賓室，他丟的時候一
    邊罵三字經，之後就拿櫃檯旁邊的空酒瓶砸迎賓室的玻璃、
    冰箱、櫃檯及紅色福特自小客車，砸了半小時，我們嚇得躲
    起來，我有報警，10幾分鐘後警察到場。」等情相符。
(二)證人即華新農場廚師詹凱傑於原審審時結證稱：「他（被告
    ）來10幾分鐘，老闆還沒有下來，他就跟老闆娘說，你先生
    呢？怎麼沒有來，我就上去叫，把老闆叫下來，下來就去迎
    賓室坐，講10幾分鐘沒怎麼樣，到後來的時候，因為我到櫃
    檯那邊，後來我看見我老闆衝出來，被告拿刀出來的時候，
    跟老闆講話有一點距離，被告作勢要剌我老闆，老闆看不對
    就閃了，後來他就把刀丟在店裡池塘下面，並說你再過來，
    你再過來一下，我把刀丟下去了，老闆又過去，過去沒有多
    久，講一講又吵起來，我老闆就慢慢跟他走，走過來時又衝
    出來，被告就跑到我們的櫃檯旁邊那個冰箱，因冰箱那個櫃
    子有放空酒瓶，被告就開始朝老闆狂丟」等語。其於檢察官
    偵查時證稱：「當時被告帶一名約3、40歲男子來我們農場
    ，說要找甲○○，他們在迎賓室坐著等，老闆娘先出去應付
    他們，被告叫老闆娘先拿酒來，後來老闆下來迎賓室跟被告
    講話，講了大約半個小時，當時我在迎賓室旁的櫃檯，只知
    道他們在講話，聽不清楚內容，後來越講越大聲，看到被告
    從右邊褲子口袋拿出來乙把刀，扳開之後說『你不怕我』，
    好像要剌或丟甲○○，甲○○看到後就往後跑，被告叫甲○
    ○過來，甲○○說，你拿刀要剌我，我怎麼敢過去，被告就
    說，我刀子丟到店裡的魚池，甲○○看到被告手沒刀了，才
    靠過去坐在被告旁邊繼續跟他講話，過約10分鐘左右，被告
    站起來作勢要打甲○○，甲○○就跑到櫃檯，被告從後面追
    他，因為追不到就跑到櫃檯的反方向放空酒瓶的地方，被告
    就開始拿空酒瓶砸甲○○與老闆娘，後來又砸迎賓室的玻璃
    還有冰櫃及紅色福特自小客車的前後玻璃，老闆娘問他，你
    在幹什麼，不要這樣，被告又再丟老闆娘2支空酒瓶，後來
    我們怕被酒瓶砸到，就全部躲起來只聽到聲音，半個小時警
    察才到場」等語。是以證人詹凱傑於檢察官偵查時及原審審
    理時所證述情節一致，核與告訴人指述情節大致相符。
(三)又證人即被告朋友林明郎於原審審理時結證稱：「當天晚上
    我有陪同被告到農場，到了農場之後，被告就上去，就坐在
    迎賓室餐廳包廂，被告就叫老闆娘拿酒，老闆娘說那麼晚廚
    房已經休息，被告說隨便拿一些水果過來，我因為肚子很痛
    ，我隨老闆娘過去，走到後面去上廁所，老闆娘拿酒過來時
    候，我上廁所回來，桌上已經有一盤水果，還有酒，就是威
    士忌，被告就說叫你阿發出來，我有話要跟他聊天，過了10
    幾分鐘，老闆就過來坐在我旁邊，他們二人都有喝酒，然後
    聽到他們二個人在吱吱唔唔，被告說我什麼時候騷擾你老婆
    ，他就說沒有，他們一直爭論這事，爭論很久，我覺得很無
    聊就到處走來走去，我就走去櫃檯打電話，然後過一陣子，
    他們二個人就衝出來，甲○○先跑出來，被告手上拿著乙把
    刀，就走到包廂門口，叫甲○○不用怕，甲○○說你手上拿
    刀子我怎麼不會怕，被告就說那我把刀子丟掉嘛！我們都是
    朋友，我不會怎樣的啦！他就把刀子丟到池塘，然後我趕快
    走過去說，沒什麼事，你們在幹什麼，然後又進去，他們又
    再喝酒，又喝了一陣子，他們又開始說這件事，愈說愈生氣
    ，他們就一直吵，被告一直講，他說我欠錢又怎樣！被告就
    生氣了，就把酒瓶往這邊丟過來，然後玻璃就破掉了，我也
    嚇了一跳，那我也站起來，他也站起來，他就走出去，我也
    趕快走出去，他就很生氣，然後一直說，你過來，你過來，
    大家講清楚就這樣，我看他這樣，我抓也抓不住，我走去櫃
    檯那邊，找他老婆說，不然妳去勸他們兩個，他老婆說，我
    管他，這是他們男人的事，不關我事，那他們兩個人就罵來
    罵去，之後他去櫃檯問他說，你不還錢，那我砸你的店，就
    開始拿啤酒瓶往玻璃的地方砸，然後我就趕快走開，直接走
    到下面去，停車場那裡，過沒幾分鐘，警察就來了」等語。
    其於檢察官偵查時亦證稱：「老闆過來跟我們坐在同一張桌
    子與被告說話，老闆說乙○○（即被告）有打電話騷擾他老
    婆，我也認識老闆，我就說都認識那麼久，怎麼可能的事，
    但老闆一直說被告有打，但被告一直否認，他們二人就一直
    爭論這件事，後來我去櫃檯打電話回家，回去座位就看到他
    們二人起口角，二人看起來要打架的樣子，甲○○就跑出包
    廂外，被告也跑出來，我看到被告手上一把刀子，被告就跟
    甲○○說你不要怕，這是要切水果的，會計就過來，被告對
    甲○○說你不用怕，就把刀子丟到池子，甲○○就再回到包
    廂內，繼續與被告講同一件事，被告就問甲○○說你欠我錢
    什麼時候要還，甲○○口氣不是很好，說欠這麼久了，我現
    在沒有辦法還，被告就很生氣說，你欠錢都不用還，就用桌
    子的瓶子砸破房間的玻璃，甲○○就跑出來，他們很快出來
    ，我抓被告要他不要這樣，我拉不動被告，被告就一直罵甲
    ○○，甲○○也跟他對罵，並一直在櫃檯及池子附近繞，當
    時店內有一位服務生及會計小姐都有看到，當時我看到被告
    與甲○○一直在吵，被告拿東西一直丟甲○○，我也拉不住
    他，我就跟被告說走了，我先到停車場等他，過了不久一輛
    警察車就來了，警察就問被告說樓上有人砸玻璃是不是，被
    告就說我砸的，警察說你是現行犯，你要跟我到上面指證那
    些東西是你破壞，給他上手銬」等語。其於檢察官偵查時所
    證述情節與原審審理時所證述情形一致，核與告訴人所指述
    情節大致相符。
(四)錄影監視器所拍攝之現場情形：甲○○與被告2人原本在一
    間包廂內，突然甲○○從包廂內跑出來，隨後被告也從包廂
    跟著出來，被告用右手指點甲○○後，從左邊口袋內拿出物
    品出來交到右手，並用右手指指點點後，隨即將右手物品拋
    入水池內，被告將手中物品丟入水池內便進入包廂內，甲○
    ○也跟隨進入包廂，後來甲○○從包廂出來，被告從包廂內
    向甲○○丟擲酒瓶，甲○○走至櫃檯後，被告也跟隨到櫃檯
    ，2人在櫃檯談話一陣後，甲○○走向農場出口，被告也跟
    隨甲○○走到出口時，看見旁邊有空酒瓶便隨手瘋狂的向甲
    ○○丟擲酒瓶，被告丟擲空酒瓶丟不中甲○○時也向櫃檯處
    之甲○○太太丟擲空酒瓶等情，有基隆市警察局第三分局警
    員廖志華96年8月18日勘驗報告1紙（見偵查卷第71頁）在卷
    足稽。錄影監視器所拍攝現場情形，核與告訴人之指述及證
    人詹凱傑、林明郎所證述情節相符，此外，並有扣案摺疊刀
    1把、現場照片10張、0000000000、0000000000、000000000
    0電話申請人基本資料及雙向通聯紀錄各1份在卷足資佐證。
(五)綜上所述，被告所辯，無非卸責之詞，不足採信。本件事證
    明確，被告犯行洵堪認定，應依法論科。
三、按刑法恐嚇危害安全罪，係指單純以將來加害生命、身體、
    自由、名譽、財產之事，恐嚇他人致生危害於安全者而言，
    如對於他人之生命、身體等，以現實之強暴、脅迫手段加以
    危害要挾，使人行無義務之事或妨害人行使權利，即應構成
    刑法第304條之強制罪，縱有恐嚇行為，亦僅屬犯強制罪之
    手段，無更論以恐嚇危害安全罪之餘地（最高法院84年度臺
    非字第194號判決意旨參照）。故核被告所為，係犯刑法第
    304條第1項之強制罪及同法第354條之毀損罪。公訴意旨漏
    未斟酌此點，認被告此部分係犯刑法第305條之恐嚇危害安
    全罪，尚有未洽，惟其基本事實同一，本院自應予審理，並
    變更其起訴法條。被告所犯上開二罪，犯意各別，行為互殊
    ，應分論併罰。原審適用刑法第304條第1項、第354條、第
    41條第1項、第38條第1項第2款，刑法施行法第1條之1，審
    酌被告與告訴人之關係及其犯罪動機、目的、手段、智識程
    度和造成之法益侵害程度及告訴人所受損害和被告犯罪後態
    度等一切情狀，分別量處強制罪有期徒刑4月，毀損罪拘役
    30日，並均諭知易科罰金折算標準，並說明扣案之摺疊刀1
    把，係供犯罪之用，為被告所有，業據被告供明在卷，應依
    刑法第38條第1項第2款宣告沒收。經核認事用法俱無不合，
    量刑亦屬妥適。被告上訴意猶執陳詞，否認犯罪，並以證人
    詹凱傑為廚師，案發當時應不在現場及證人任祖猛於偵查中
    證述，勘驗告訴人甲○○所交付之光碟中並未見到衝突內容
    等語，認原審以證人詹凱傑之證詞及監視錄影帶為論罪依據
    ，顯有違誤云云。惟查，證人詹凱傑確實於案發現場目睹被
    告與告訴人衝突經過，除據證人詹凱傑對案發經過指述綦詳
    外，亦據證人甲○○、林明郎於原審證述明確（見原審卷第
    48、70頁），被告空言辯稱證人詹凱傑未在現場，實無足採
    。又卷附告訴人甲○○交付員警之光碟片共有二片（見偵查
    卷第103頁），一為證人任祖猛於96年8月13日偵訊時庭呈，
    另一則為警員廖志華於96年8月21日偵訊時庭呈，且證人任
    祖猛於偵查中亦證稱：有跟甲○○要監視錄影帶，他說已經
    交給偵查隊了，後來又跟甲○○要，他說不會燒，前天他又
    交一張光碟給我等語（見偵查卷第58頁），顯見證人任祖猛
    與警員廖志華所勘驗之監視錄影光碟並非同一，是被告遽以
    證人任祖猛之證詞即認警員廖志華製作之監視錄影光碟勘驗
    報告不足為論罪依據，容有誤會。是本件上訴，為無理由，
    應予駁回。
四、被告乙○○經合法傳喚，無正當理由未到庭，爰不待其陳述
    ，逕行判決。
據上論斷，應依刑事訴訟法第368條、第371條，判決如主文。
本案經檢察官張金塗到庭執行職務。
中    華    民    國    97    年    5     月    7     日
                  刑事第十五庭審判長法  官  吳昭瑩
                                    法  官  李釱任
                                    法  官  蘇隆惠
以上正本證明與原本無異。
不得上訴。
                                    書記官  吳玉華
中    華    民    國    97    年    5     月    7     日
附錄論罪法條：
中華民國刑法第304條
（強制罪）
以強暴、脅迫使人行無義務之事或妨害人行使權利者，處3年以
下有期徒刑、拘役或3百元以下罰金。
前項之未遂犯罰之。
中華民國刑法第354條
（毀損器物罪）
毀棄、損壞前2條以外之他人之物或致令不堪用，足以生損害於
公眾或他人者，處2年以下有期徒刑、拘役或5百元以下罰金。


司法院資訊處製作；財團法人民間司法改革基金會備份。
